最　高　行　政　法　院　裁　定
　　　　　　　　　　　　　　　　　　 96年度裁字第01112號
聲　請　人　甲○○
相　對　人　臺北市政府交通局
代　表　人　乙○○
上列聲請人因違反公路法事件，對於中華民國95年9月28日本院
95年度裁字第02186號裁定，聲請再審。本院裁定如下：
　　主  文
再審之聲請駁回。
再審訴訟費用由聲請人負擔。
　　理  由
一、按本院為終級審法院，一經裁判即告確定，當事人對於本院
    之裁定有所不服，除合於法定再審原因得聲請再審者外，不
    得以其他方法聲明不服，故對本院確定裁定所為不服之表示
    ，不論其用語如何，均應以聲請再審論。本件聲請人提出之
    書狀雖為「行政抗告兼聲請再審狀」，然其係對本院95年度
    裁字第02186號駁回聲請人上訴之確定裁定（以下稱原確定
    裁定）有所不服，依上述說明，其係對原確定裁定聲請再審
    。
二、按對於確定裁定聲請再審，依行政訴訟法第283條準用同法
    第277條第1項第4款之規定，必須表明再審理由及關於再審
    理由並遵守不變期間之證據。所謂表明再審理由，必須指明
    確定裁定有如何合於行政訴訟法第273條所定再審事由之具
    體情事，始為相當。因此如僅表明聲請再審之意思，但未表
    明再審事由者，其聲請不合法。再對於適用簡易程序之裁判
    提起上訴或抗告，須經最高行政法院之許可，此為行政訴訟
    法第235條第1項所明定。而同條第2項中所謂「訴訟事件所
    涉及之法律見解具有原則性者」，係指該事件所涉及之法律
    問題意義重大，而有加以闡釋之必要情形而言，例如第一審
    判決對於行政命令是否牴觸法律所為之判斷，或就同類事件
    所表示之法律見解，與其他高等行政法院或最高行政法院所
    表示之見解牴觸等情形。此項上訴許可要件之「法律見解具
    有原則性」，與判決違背法令之不適用法規或適用法規錯誤
    係屬二事。適用簡易程序第一審判決不適用法規或適用法規
    不當，固屬判決違背法令，適用法規顯有錯誤或不適用法規
    顯然影響判決時，甚至屬於行政訴訟法第273條第1項第1款
    「適用法規顯有錯誤」之再審事由。然如其未屬第一審判決
    對於行政命令是否牴觸法律所為之判斷，或就同類事件所表
    示之法律見解，與其他高等行政法院或最高行政法院所表示
    之見解牴觸，或其他所涉及之法律問題意義重大，而有加以
    闡釋之必要情形者，即不能以適用簡易程序之第一審判決所
    涉及之法律見解具有原則性，而要求許可上訴。
三、本件聲請再審意旨略謂：（一）對於適用簡易程序之裁判提
    起上訴或抗告，須經本院許可，且該許可以訴訟事件所涉及
    之法律見解具有原則重要性者為限，此觀行政訴訟法第235
    條規定自明。而該條所謂「本院」，係指原審判決或裁定甚
    明。聲請人不服第一審判決，爰於法定期間內聲具不服理由
    及本件所涉及之原則重要性之法律見解，案經原第一審判決
    法院許可而提起上訴，該受訴法院並無上訴許可准駁權限。
    （二）原確定裁定認抗告人不服原第一審判決所提之上訴理
    由係屬原審取捨證據之認定事實之問題，並無涉及法律之原
    則性見解，顯有裁定不依事實及證據之違法，並違背憲法比
    例原則暨公平正義原則。（三）本案系爭汽車燃料使用費公
    法上之請求權時效部分，原審審理之結果，以行政程序法施
    行前已經發生公法上請求權消滅時效期間，不適用行政程序
    法第131條第1項規定，而應類推民法第125條一般請求權消
    滅時效之規定，乃有判決不適用法則或適用法則不當之違法
    。蓋原審所採用類推適用民法第125條一般消滅時效規定之
    結果，與行政程序法第131條修正公布之意旨不符，且中央
    法規標準法第18條規定「受理人民聲請許可案件適用法規時
    ．．．適用新法規」。依此，原審所援用本院52年度判字第
    345號判例意旨，乃作成於行政程序法第131條修正公布前，
    故行政程序法條修正公布之前或修正公布後，公法上之請求
    權，除法律有特別規定外，應一律因五年間不行使而消滅。
    （四）公法上請求權之消滅時效，實務上認為無類推適用民
    法消滅時效之規定（本院57年度判字第253號判例參照）。
    本件系爭汽車燃料使用費之徵收年度為83年1月至88年9月3
    日，惟相對人繳納通知書遲至92年5月28日始送達於抗告人
    ，已逾公法上一般時效為5年之規定，其公法上請求權已因
    時效完成而消滅。
四、本院查：（一）經核聲請人聲請再審意旨，僅泛言原確定裁
    定不依事實及證據之違法，並違背憲法比例原則暨公平正義
    原則云云，並未對原確定裁定有如何之再審事由有所表明，
    (二)聲請意旨雖另謂系爭汽車燃料使用費公法上之請求權時
    效部分，原第一審判決審理之結果，以行政程序法施行前已
    經發生公法上請求權消滅時效期間，不適用行政程序法第13
    1條第1項規定，而應類推適用民法第125條一般請求權消滅
    時效之規定，有判決不適用法則或適用法則不當之違法等語
    。然適用簡易程序事件上訴許可要件之「法律見解具有原則
    性」，與判決違背法令之不適用法規或適用不當係屬二事，
    不能僅以適用簡易程序之第一審判決不適用法規或適用法規
    不當，而要求許可上訴。原第一審判決涉及之法律見解爭議
    ，係行政程序法施行前已經發生公法上請求權，其消滅時效
    期間究應適用行政程序法第131條第1項規定，抑或類推適用
    民法第125條一般請求權消滅時效之規定。按行政程序法於9
    0年1月1日始施行，對該法施行前發生之公法上請求權，該
    法並未特別規定得溯及適用，自無從適用該法關於公法上請
    求權時效期間之規定。原第一審判決認應類推適用民法第12
    5條一般請求權消滅時效之規定，並無不合。此項爭議非屬
    第一審判決對於行政命令是否牴觸法律所為之判斷，或就同
    類事件所表示之法律見解，與其他高等行政法院或最高行政
    法院所表示之見解牴觸，或其他所涉及之法律問題意義重大
    ，而有加以闡釋之必要情形，不能以適用簡易程序之第一審
    判決所涉及之法律見解具有原則性，而要求許可上訴，原確
    定裁定未許可上訴，亦無不合(聲請人所指本院57年判字第2
    53號判例已經本院91年10、11、12月份庭長法官聯席會議決
    議嗣後不再援用)。（三）行政訴訟法第235條第1項明定對
    於適用簡易程序之裁判提起上訴或抗告，須經本院之許可。
    聲請人指其不服原第一審判決，於法定期間內聲具不服理由
    及本件所涉及之原則重要性之法律見解，經原第一審判決法
    院許可而提起上訴，上訴受訴法院並無上訴許可准駁權限云
    云，尚乏依據。（四）從而，聲請人未具體指出原裁定是否
    具有行政訴訟法第273條第1項、第2項所列情形，再審之聲
    請難謂合法，應予駁回。
五、依行政訴訟法第283條、第278條第1項、第104條、民事訴訟
    法第95條、第78條，裁定如主文。
中　　華　　民　　國　　96　　年　　5　　 月　　18　　日
                  第五庭審判長法  官　林　茂　權
                              法  官  鄭　小　康
                              法  官  鄭　忠　仁
                              法  官　黃　本　仁
                              法  官　吳　東　都
以  上  正  本  證  明  與  原  本  無  異
中　　華　　民　　國　　96　　年　　5　　 月　　18　　日
　　　　　　　　　　　　　　　書記官　莊　俊　亨
